臺灣新北地方法院刑事判決　　　　　 110年度審交訴字第77號
公　訴　人　臺灣新北地方檢察署檢察官
被　　　告　趙林阿錦



上列被告因公共危險案件，經檢察官提起公訴（110 年度偵字第
1367號），被告於準備程序中就被訴事實為有罪之陳述，本院裁
定進行簡式審判程序，茲判決如下：
    主  文
甲○○○犯肇事致人傷害逃逸罪，處有期徒刑陸月，如易科罰金
，以新臺幣壹仟元折算壹日。緩刑貳年。
    事  實
一、甲○○○於民國109 年10月12日17時15分許，騎乘車牌號碼
    000-000 號普通重型機車，沿新北市泰山區明志路往五股方
    向行駛，行經泰山區明志路與台麗街交岔路口時，本應注意
    車前狀況，隨時採取必要之安全措施，依當時天氣晴、日間
    自然光線、柏油路面乾燥、無缺陷、無障礙物、視距良好，
    並無不能注意之情事，竟疏未注意及此，適有江○崴（93年
    4 月生，真實姓名年籍詳卷）騎乘腳踏車沿新北市泰山區明
    志路往新莊方向行駛於對向車道，行經泰山區明志路與台麗
    街交岔路口，正欲左轉往台麗街方向行駛時，未禮讓甲○○
    ○之直行車先行，不慎與甲○○○所騎乘之機車發生碰撞，
    江○崴因而受有顏面擦挫傷、四肢多處擦挫傷之傷害（所涉
    過失傷害部分，未據告訴）。詎甲○○○明知駕駛人駕駛車
    輛肇事致人受傷，應即採取救護或其他必要措施，並向警察
    機關報告，不得駛離現場，竟仍基於肇事逃逸之犯意，未報
    警處理或對傷者為必要之救護措施，即逕行騎乘上開機車逃
    逸離去。嗣經警方調閱附近之監視錄影器，始循線查悉上情
    。
二、案經新北市政府警察局林口分局報告臺灣新北地方檢察署檢
    察官偵查起訴。
    理  由
一、按除被告所犯為死刑、無期徒刑、最輕本刑為3 年以上有期
    徒刑之罪或高等法院管轄第一審案件者外，於第一次審判期
    日前之準備程序進行中，被告先就被訴事實為有罪之陳述時
    ，審判長得告知被告簡式審判程序之旨，並聽取當事人、代
    理人、辯護人及輔佐人之意見後，裁定進行簡式審判程序，
    刑事訴訟法第273 條之1 第1 項定有明文。本件被告所犯係
    死刑、無期徒刑、最輕本刑為3 年以上有期徒刑以外之罪，
    其於準備程序中就被訴事實為有罪之陳述，經本院告知簡式
    審判程序之旨，並聽取公訴人及被告之意見後，認宜進行簡
    式審判程序，爰依上開規定裁定行簡式審判程序。
二、上揭事實，業據被告於警詢、偵查、本院準備程序及審理時
    均坦承不諱，核與被害人江○崴於警詢及偵查中之指訴情節
    相符，並有道路交通事故現場圖、道路交通事故調查報告表
    （一）（二）、道路交通事故肇事人自首情形記錄表、現場
    照片、監視錄影器光碟暨其翻拍照片、車輛詳細資料報表、
    證號查詢機車駕駛人、新北市政府警察局舉發違反道路交通
    管理事件通知單、天主教輔仁大學附設醫院診斷證明書附卷
    可稽，被告犯行堪予認定。
三、按行為後法律有變更者，適用行為時之法律。但行為後之法
    律有利於行為人者，適用最有利於行為人之法律，刑法第2
    條第1 項定有明文。查被告行為後，刑法第185 條之4 業經
    於110 年5 月28日修正公布施行，並自同年5 月30日生效。
    修正前規定：「駕駛動力交通工具肇事，致人死傷而逃逸者
    ，處1 年以上7 年以下有期徒刑。」，修正後規定：「駕駛
    動力交通工具發生交通事故，致人傷害而逃逸者，處6 月以
    上5 年以下有期徒刑；致人於死或重傷而逃逸者，處1 年以
    上7 年以下有期徒刑。犯前項之罪，駕駛人於發生交通事故
    致人死傷係無過失者，減輕或免除其刑。」。本案被告對於
    本案事故之發生既有過失，且過失責任明確，經比較新舊法
    之結果，以行為後之法律有利於被告，自應適用修正後之刑
    法第185 條之4 第1 項規定論處。是核被告所為，係犯刑法
    第185 條之4 第1 項前段之肇事致人傷害逃逸罪。另成年人
    故意對兒童及少年犯罪而依兒童及少年福利與權益保障法第
    112 條第1 項之規定加重其刑者，固不以其明知被害人為兒
    童及少年為必要，但仍須證明該成年人有對兒童及少年犯罪
    之不確定故意，亦即該成年人須預見被害人係兒童及少年，
    且對於兒童及少年犯罪並不違背其本意，始足當之（最高法
    院95年度台上字第5731號判決意旨參照）。查本件被害人江
    ○崴於案發時為年滿16歲之人，從偵訊光碟畫面可見容貌體
    型與一般成年人並無明顯重大差異，且被告所犯肇事逃逸犯
    行又屬驟然發生，實難一望即知被害人江○崴仍屬少年，是
    本件並無其他積極證據可資證明被告對被害人江○崴為少年
    一情有所認識，揆諸前揭說明，本案自無從依兒童及少年福
    利與權益保障法第112 條第1 項前段規定加重其刑，附此敘
    明。爰審酌被告肇事後，未對受傷之被害人予以救助，或報
    警處理，反逕行駛離，所為殊值非難，兼衡其素行、犯罪之
    動機、目的、手段、智識程度、家庭經濟狀況、被害人之傷
    勢及已與被害人達成調解等一切情狀，量處如主文所示之刑
    ，並諭知易科罰金之折算標準，以資懲儆。末查，被告前未
    曾因故意犯罪受有期徒刑以上刑之宣告，有臺灣高等法院被
    告前案紀錄表1 紙在卷足稽，被告肇事致人受傷，未予救護
    ，逕行離去，行為固無可取，然其犯後坦承犯行，並已與被
    害人達成調解，信經此偵審教訓，已足收警惕之效，應無再
    犯之虞，本院審酌上情，認所宣告之刑以暫不執行為適當，
    併予宣告緩刑2 年，以啟自新，並觀後效。
據上論斷，應依刑事訴訟法第273 條之1 第1 項、第299 條第1
項前段，刑法第2 條第1 項後段、第185 條之4 第1 項前段、第
41條第1 項前段、第74條第1 項第1 款，判決如主文。
本案經檢察官陳柏文提起公訴，檢察官劉新耀到庭執行職務。
中    華    民    國   110    年    10    月    7     日
                  刑事第二十四庭  法  官  徐子涵
上列正本證明與原本無異。
如不服本判決，應於判決送達後20日內敘明上訴理由，向本院提
出上訴狀 (應附繕本) ，上訴於臺灣高等法院。其未敘述上訴理
由者，應於上訴期間屆滿後20日內向本院補提理由書「切勿逕送
上級法院」。
                                  書記官  游士霈
中    華    民    國   110    年    10    月    7     日
附錄本案論罪科刑法條全文：
中華民國刑法第185條之4
駕駛動力交通工具發生交通事故，致人傷害而逃逸者，處六月以
上五年以下有期徒刑；致人於死或重傷而逃逸者，處一年以上七
年以下有期徒刑。
犯前項之罪，駕駛人於發生交通事故致人死傷係無過失者，減輕
或免除其刑。